【裁判字號】    97,訴,5314
【裁判日期】    980309
【裁判案由】    毒品危害防制條例
【裁判全文】
臺灣板橋地方法院刑事判決              97年度訴字第5314號
公  訴  人  臺灣板橋地方法院檢察署檢察官
被      告  甲○○
上列被告因違反毒品危害防制條例案件，經檢察官提起公訴（九
十七年度毒偵字第七二三二號、第七三０二號），本院於通常程
序之準備程序中，被告自白犯罪，經告以簡式審判之旨，並聽取
當事人意見後，裁定改依簡式審判程序審理，並判決如下：
    主    文
甲○○犯以下之罪：
壹、施用第一級毒品，累犯，處有期徒刑捌月，扣案第一級毒品
    海洛因貳袋（驗餘總淨重零點柒玖公克）均沒收銷燬，扣案
    注射針筒支均沒收。
貳、施用第一級毒品，累犯，處有期徒刑捌月，扣案第一級毒品
    海洛因壹袋（驗餘淨重零點肆貳玖公克）沒收銷燬。
、施用第二級毒品，累犯，處有期徒刑肆月。
肆、以上所諭知罪刑部分，應執行有期徒刑壹年肆月，扣案第一
    級毒品海洛因袋（驗餘總淨重壹點壹貳玖公克）均沒收
    銷燬，扣案注射針筒支均沒收。
    犯罪事實
一、甲○○前於民國九十年間因施用毒品案件，經本院裁定送觀
    察、勒戒後，認無繼續施用毒品之傾向，於九十一年六月十
    七日執行完畢釋放，並由臺灣板橋地方法院檢察署檢察官以
    九十一年度毒偵緝字第二六七號為不起訴處分確定。又於前
    揭觀察、勒戒執行完畢釋放後五年內之九十四年間因施用毒
    品案件，經本院以九十三年度訴字第一四０六號分別判處有
    期徒刑九月、五月，應執行有期徒刑一年確定；同年間，再
    因施用毒品案件，經本院判處有期徒刑一年確定；另於九十
    五年間因贓物案件，經本院以九十五年度易字第五００號判
    處有期徒刑四月確定，上開三案於九十四年十月二十一日入
    監接續執行，至九十六年五月二十二日縮短刑期假釋出監，
    迄九十六年十二月二十四日期滿未經撤銷假釋，未執行之刑
    以執行論而執行完畢。詎其猶未戒除毒癮，另基於施用第一
    級毒品海洛因、第二級毒品甲基安非他命之犯意，分別為下
    列犯行：
  (一)於九十七年八月二十一日中午十二時許，在臺北縣板橋市○
    ○○街二弄十八號五樓，以將第一級毒品海洛因置入針筒內
    施打方式，施用第一級毒品海洛因一次。嗣於該日十八時三
    十分許，於上址為警查獲，並扣得其用餘持有之海洛因二袋
    （合計驗餘總淨重零點七九公克），及其所有供其施用第一
    級毒品所用之注射針筒三支。
  (二)於九十七年八月二十四日凌晨一時，在臺北縣新莊市○○路
    的某網咖店內以將第一級毒品海洛因置入針筒內施打方式，
    施用第一級毒品海洛因一次。另於九十七年八月二十五日十
    一時三十五分（起訴書誤載為「九時許」）於警詢中為警採
    集尿液回溯九十六小時內之某時，在不詳地點，以將甲基安
    非他命置入玻璃球內燒烤之方式，施用第二級毒品甲基安非
    他命一次。嗣於九十七年八月二十五日九時許，為警於臺北
    縣新莊市○○○路五十六巷十弄口查獲，並扣得其用餘持有
    之海洛因一袋（驗餘淨重零點三四二九公克）。
二、案經臺北縣政府警察局土城分局報告臺灣板橋地方法院檢察
    署檢察官偵查起訴。
    理    由
一、訊據被告甲○○對於上揭犯罪事實均坦承不諱（見本院九十
    八年二月二十三日審判筆錄第二頁），被告先後為警查獲時
    ，經採集其尿液送驗結果，其中九十七年八月二十一日之尿
    液檢體呈鴉片類陽性反應；另九十七年八月二十五日之尿液
    檢體則呈鴉片類及甲基安非他命之陽性反應，此有臺灣檢驗
    科技股份有限公司所出具之濫用藥物檢驗報告二份在卷可稽
    。又被告經警查獲時所取出之白色粉末二袋（驗餘淨重零點
    七九公克）、乳白色粉末一袋（實秤毛重零點五九五零公克
    ，淨重零點三四五零公克，取樣零點零零二一公克，餘重零
    點三四二九公克），經鑑定結果，均亦確係第一級毒品海洛
    因無誤，此有法務部調查局濫用藥物實驗室鑑定書及交通部
    民用航空局航空醫務中心毒品鑑定書各一份在卷足憑。此外
    ，尚有被告所有供其施用第一級毒品所用之注射針筒三支扣
    案，足認被告於本院審理中出於任意性之自白與事實相符，
    從而
    本件事證明確，被告犯行已堪認定。
二、按於九十二年七月九日新修正並於九十三年一月九日施行之
    毒品危害防制條例刪除二犯及三犯之規定，一改修法前繁雜
    之處遇程序，僅將施用毒品者簡化區分為初犯、再犯，並認
    施用毒品者係屬病患性犯人，以觀察、勒戒戒除其身癮，並
    以強制戒治去除其心癮。經觀察、勒戒或強制戒治執行完畢
    釋放後，若係五年後再犯該條例第十條施用毒品罪者，與同
    條例第二十條第一項、第二項關於「初犯」之處理方式相同
    ，檢察官應先聲請法院裁定令被告入勒戒處所觀察、勒戒，
    並視有無繼續施用毒品傾向，決定應予釋放、為不起訴之處
    分，或應聲請法院裁定令入勒戒處所強制戒治；若係五年內
    「再犯」同條例第十條施用毒品罪者，依同條例第二十三條
    第二項規定，檢察官則應依法追訴。觀諸該條例第二十條第
    三項之修正理由：「觀察、勒戒或強制戒治五年後再犯者，
    顯見前所實施之觀察、勒戒或強制戒治已足以遮斷其施用毒
    品之癮，為期自新及協助其戒除毒癮，對此五年後再犯者，
    爰明定仍適用初犯之規定，先經觀察、勒戒、強制戒治之程
    序。」及同條例第二十三條第二項之修正理由：「為配合簡
    化施用毒品犯之刑事處遇程序，並鑑於經觀察、勒戒或強制
    戒治執行完畢釋放後五年內再犯者，其再犯率甚高，原據以
    實施之觀察、勒戒及強制戒治既已無法收其實效，自應施以
    刑事處遇。」顯然如施用毒品者係前經觀察、勒戒或強制戒
    治等治療程序執行完畢五年後，始再施用毒品之「初犯」，
    因前所執行之觀察、勒戒或強制戒治已足收戒除毒癮之效，
    自應重新執行觀察、勒戒或強制戒治等治療程序，並於治療
    程序執行完畢後，由檢察官為不起訴處分，毋庸對之追訴處
    罰；反之，在「再犯」之情形，因其先前所為治療程序顯未
    能收戒斷毒癮之效，且考量施用毒品者之再犯率偏高，乃簡
    化其刑事處遇程序，而逕予追訴處罰，不再施以治療程序。
    參酌上開立法理由，修正毒品危害防制條例就施用毒品者，
    祇於「初犯」及「五年後再犯」二種情形，有其追訴條件之
    限制，即須於初犯經觀察、勒戒或強制戒治釋放後，「五年
    內均無施用毒品之行為」，始能認其前所實施之觀察、勒戒
    或強制戒治已足遮斷毒癮，而得於五年後再犯時，再予適用
    初犯之規定，重行觀察、勒戒等程序。倘五年內已經再犯，
    被依法追訴處罰，縱其第三次（或第三次以上）施用毒品之
    時間在初犯釋放五年以後，即與「五年後再犯」之情形有別
    ，且因已於「五年內再犯」，顯見其再犯率甚高，原實施觀
    察、勒戒或強制戒治，已無法收其實效，而無五年戒斷期之
    存在，自無再經觀察、勒戒及強制戒治之必要，應由檢察官
    逕行起訴，始符新法修正之本旨。經查，本案被告前於九十
    年間因施用毒品案件，經本院裁定送觀察、勒戒後，認無繼
    續施用毒品之傾向，於九十一年六月十七日執行完畢釋放，
    並由臺灣板橋地方法院檢察署檢察官以九十一年度毒偵緝字
    第二六七號為不起訴處分確定。又於前揭觀察、勒戒執行完
    畢釋放後五年內之九十四年間因施用毒品案件，經本院分別
    以九十三年度訴字第一四０六號判處有期徒刑九月、五月，
    應執行有期徒刑一年確定；同年間，再因施用毒品案件，經
    本院判處有期徒刑一年確定等情，此有臺灣高等法院被告前
    案紀錄表附卷可稽。而本案被告既曾於上開觀察、勒戒行完
    畢後（即九十一年六月十七日）五年內，已再犯施用毒品案
    件，並經判刑確定，則本案被告於九十七年八月二十一日中
    午十二時許、同年八月二十四日凌晨一時及九十七年八月二
    十五日十一時三十五分時許於警詢中為警採集尿液回溯九十
    六小時內之某時許，分別施用第一級毒品及第二級毒品之犯
    行，雖係於前揭觀察、勒戒後逾五年之再犯，惟依上開說明
    ，足認被告經上開觀察、勒戒之執行後，未足以遮斷其施用
    毒品之癮，自與前揭條例第二十條第三項之規定僅得適用於
    「再犯」之情形不合（此有最高法院九十五年度台非字第五
    九號判決可參），故本件公訴人逕向本院提起追訴，於法要
    無不合，附此陳明。綜上，本案事證明確，被告犯行堪以認
    定，應依法論科。
三、核其所為，係犯毒品危害防制條例第十條第一項之施用第一
    級毒品及同條第二項之施用第二級毒品罪。其持有第一級毒
    品之低度行為，應為其施用第一級毒品之高度行為所吸收，
    均不另論罪；被告所犯各罪之間，犯意各別，行為互殊，應
    予分論併罰。又被告有前述刑之執行紀錄，其於有期徒刑執
    行完畢後，五年以內故意再犯有期徒刑以上之罪，為累犯，
    依刑法第四十七條第一項規定，加重其刑。爰審酌被告犯後
    態度、施用毒品係戕害自身健康，對他人並不生重大危害及
    其他一切情狀，分別量處如主文所示之刑，並定其應執行之
    刑。扣案白色粉末二袋（合計驗餘淨重零點七九公克）及乳
    白色粉末一袋（驗餘淨重零點三四二九公克），確係第一級
    毒品海洛因，已如前述，屬查獲之第一級毒品，均應依毒品
    危害防制條例第十八條第一項前段之規定，沒收銷燬之；至
    扣案注射針筒三支，則係被告所有供其施用第一級毒品所用
    之物，業據其自承在卷，爰依刑法第三十八條第一項第二款
    、第三項之規定，宣告沒收之。
據上論斷，應依刑事訴訟法第二百七十三條之一第一項、第二百
九十九條第一項前段，毒品危害防制條例第十條、第十八條第一
項前段，刑法第十一條前段、第五十一條第五款、第九款、第三
十八條第一項第二款，判決如主文。
本案經檢察官楊大智到庭執行職務。
中    華    民    國    98    年    3     月    9     日
                  刑事第二十庭  法  官  吳冠霆
上列正本證明與原本無異。
如不服本判決，應於送達後10日內敘明上訴理由，向本院提出上
訴狀，上訴於本院第二審合議庭 (應附繕本) 。其未敘述上訴理
由者，應於上訴期間屆滿後20日內向本院補提理由書「切勿逕送
上級法院」。
                                書記官  周百川
中    華    民    國    98    年    3     月    9     日
附錄本案論罪科刑法條全文
毒品危害防制條例第10條
施用第一級毒品者，處 6 月以上 5 年以下有期徒刑。
施用第二級毒品者，處 3 年以下有期徒刑。


司法院資訊處製作；財團法人民間司法改革基金會備份。
